臺灣苗栗地方法院交通事件裁定　　　 96年度交聲字第33號
原處分機關　交通部公路總局新竹區監理所苗栗監理站
受處分人即
異　議　人　乙○○
上列異議人即受處分人因違反道路交通管理處罰條例案件，對於
交通部公路總局新竹區監理所苗栗監理站96年2 月2 日竹監苗字
第裁54-F00000000號所為之裁決處分（原舉發通知單號碼：苗栗
縣警察局苗縣警交字第F00000000 號），聲明異議，本院裁定如
下：
    主  文
原處分撤銷。
乙○○不罰。
    理  由
一、按汽車有下列情形之一者，處汽車所有人新臺幣三千六百元
    以上一萬零八百元以下罰鍰，並禁止其行駛：二、拼裝車輛
    未經核准領用牌證行駛，或已領用牌證而變更原登檢規格、
    　　不依原規定用途行駛。前項第一款中屬未依公路法規定
    取得安全審驗合格證明，及第二款、第九款之車輛並沒入之
    。道路交通管理處罰條例第12條第1 項第2 款、第2 款中段
    分別定有明文。
二、原處分機關以：異議人即受處分人乙○○所有IKJ-063 號重
    型機車，於民國95年11月07日13時45分，在苗栗縣竹南鎮○
    ○街72號口，因「拼裝車輛，未經核准領用車牌行駛」之違
    規，為苗栗縣警察局竹南分局執勤警員黃武雄舉發，異議人
    未依期限自動繳納，為原處分機關於96年2 月2 日裁決，依
    據道路交通管理處罰條例第12條第1 項第2 款、第2 項，罰
    鍰新台幣（下同）10,800元，並車輛沒入。
三、異議意旨略以：異議人所有上開車輛於93年2 月18日因不堪
    修護，而申請報廢，並取得報廢證明。機車也出售給甲○○
    以廢鐵處理，異議人並沒有占有該車輛，自無駕駛該車輛違
    規之可能性，異議人並沒有收到舉發單，故聲明異議等語。
四、按如異議人違反道路交通管理處罰條例處罰，原舉發機關、
    原處分機關予以舉發及裁決之之正當法律程序為：「有違規
    的發生、警察的舉發及製作通知單、通知單的送達、移送監
    理機關、違規者申訴、自動繳納罰鍰或依據『違反道路交通
    管理事件統一裁罰標準表』裁決、裁決書送達、接獲裁決書
    20日內聲明異議、確定後繳納、不繳納則強制執行（95年7
    月1 日前有易處汽車牌照或汽車駕駛執照、吊銷汽車牌照或
    駕駛執照、逕行註銷汽車牌照或駕駛執照）。」因此行為人
    接獲違反道路交通管理事件通知單後，於15日內得不經裁決
    ，逕依第92條第3 項之罰鍰基準規定，向指定之處所繳納結
    案；˙˙˙其不依通知所定期限前往指定處所聽候裁決，且
    未依規定期限繳納罰鍰結案或向處罰機關陳述意見者，處罰
    機關得逕行裁決之。並參酌違反道路交通管理事件統一裁罰
    基準及處理細則第44條第1 項規定之意旨，原處分機關得依
    統一裁罰標準逕行裁決者，必以行為人經合法收受舉發通知
    單後，無正當理由未依舉發通知單上所載應到案日期為罰鍰
    之自動繳納或到案聽候裁決時，方有適用，否則行為人未合
    法收受舉發通知單，即難認行為人係故意不在應到案日期前
    到案，而可由處罰機關依上開規定對行為人逕為裁決。經查
    ，本件違規車輛業經報廢，有異議人所提出之汽機車各項異
    動登記書在卷可憑，足見異議人陳稱該車已經不堪修護報廢
    為真實；又舉發違反道路交通管理事件通知單係由駕駛人甲
    ○○簽收，有該舉發通知單在卷可證，並與證人甲○○於本
    院訊問時坦承，該車輛係向異議人所購買，並由其改裝為三
    輪車駕駛，因上開違規已繳納3,600 元，並沒有轉交舉發通
    知單給異議人等情相符，有本院筆錄可證；因此依據動產受
    讓人占有動產而受關於占有規定之保護者，縱讓與人無移轉
    所有權之權利，受讓人仍取得其所有權，為民法第801 條所
    明定。又汽車為動產，其所有權之移轉因交付而生效力，不
    以向監理機關聲請過戶為必要，觀同法第761 條第1 項規定
    亦可明瞭（詳見最高法院70年度台上字第3077號裁判要旨）
    ，因此異議人既然將上開重型機車申請報廢，交給甲○○處
    理，其已非所有權人明確，原舉發機關以異議人為汽車所有
    權人予以舉發應與上開條例規定處罰汽車所有人不符。而駕
    駛機車之甲○○於95年11月07日13時45分，駕駛上開重型機
    車，在上開地點，因使用報廢車輛行駛公路等違規事件被舉
    發，依據卷內資料，執勤員警的舉發通知單直接開給駕駛人
    即司機甲○○，請其轉交汽車所有人，並沒有另行送達給異
    議人，依照違反道路交通管理事件統一裁罰基準及處理細則
    」第11條第1 項第2 款規定「受處分人非該當場被查獲之駕
    駛人或行為人，舉發機關應另行送達。」則舉發員警未將舉
    發通知單另行送達給異議人應與上開規定不合，且卷內亦無
    執勤員警將舉發單另行送達給異議人之證據足以佐證。因此
    本件之違規舉發對於異議人部分，因舉發通知單沒有合法送
    達，而不生效力，原處分機關逕行裁決，參照上開說明，亦
    為違法。再本件警員舉發之違規時間為95年11月07日，則依
    據道路交通管理處罰條例第90條，已經逾3 個月不得舉發，
    附此說明。
五、綜上，本件因異議人非汽車所有權人、舉發通知單未另行送
    達給異議人不合法，原舉發機關之舉發、原處分機關之裁決
    ，均為違法，因此異議人聲明異議有理由，爰以上開理由撤
    銷原處分，另諭知異議人不罰。
六、據上論結，應依道路交通案件處理辦法第20條前段，裁定如
    主文。
中　　華　　民　　國　　96　　年　　3 　　月　　21　　日
                  交通法庭      法  官  張珈禎
以上正本證明與原本無異。
如不服本裁定應於送達後5 日內向本院提出抗告狀。
                                書記官  黃雅琦
中　　華　　民　　國　　96　　年　　3 　　月　　21　　日
